【裁判字號】    97,訴,2779
【裁判日期】    971022
【裁判案由】    違反毒品危害防制條例
【裁判全文】
臺灣彰化地方法院刑事判決              97年度訴字第2779號
公  訴  人  臺灣彰化地方法院檢察署檢察官
被      告  甲○○
                    （現於臺灣彰化監獄執行中）
上列被告因違反毒品危害防制條例案件，經檢察官提起公訴（97
年度毒偵字第3657、3266號），本院依簡式審判程序判決如下：
    主  文
甲○○施用第一級毒品，累犯，處有期徒刑拾月，扣案如附表所
示之毒品沒收銷燬。又施用第二級毒品，累犯，處有期徒刑陸月
。應執行有期徒刑壹年，扣案如附表所示之毒品沒收銷燬。
    事  實
一、甲○○前因施用毒品案件，經本院以88年度毒聲字第4124號
    裁定送觀察、勒戒，因評定有繼續施用毒品傾向，經檢察官
    提起公訴並聲請強制戒治，強制戒治部分，本院以88年度毒
    聲字第4526號裁定令入戒治處所施以強制戒治，嗣經裁定停
    止戒治，所餘期間付保護管束，復經裁定撤銷停止戒治，於
    民國90年7 月29日執行完畢釋放；提起公訴部分，經本院以
    88年度訴字第737 號判決處有期徒刑8 月、3 月，定應執行
    刑為有期徒刑10月確定。另因施用毒品、偽造文書案件，經
    本院分別以89年度訴字第1070號、90年度訴字第458 號判決
    處有期徒刑9 月、5 月、6 月，另合併定應執行刑為有期徒
    刑1 年5 月確定；上開3 案經送監執行，於91年12月9 日縮
    短刑期假釋出監。又於上開假釋期間，因竊盜案件，經臺灣
    雲林地方法院以92年度簡上字第73號判決處有期徒刑10月確
    定，並於上開強制戒治執行完畢釋放後5 年內，因施用毒品
    案件，經本院以92年度訴字第1471號判決處有期徒刑1 年確
    定，上開2 案另合併定應執行刑為1 年8 月確定；其上開假
    釋旋遭撤銷，入監執行殘刑9 月12日，並與上開2 案接續執
    行，於95年4 月30日因縮短刑期期滿執行完畢。仍不知警惕
    ，復先後為下列行為：
  (一)於97年8 月2 日上午8 時許，基於施用第一級毒品海洛因之
    犯意，在其彰化縣田尾鄉海豐村和平巷113 號住處附近之高
    速公路高架橋下某處，將海洛因摻水混合後，以注射針筒注
    射體內之方式，施用海洛因1 次。
  (二)另基於施用第二級毒品甲基安非他命之犯意，於97年7 月31
    日上午9 時許，在姓名、年籍不詳友人停放於彰化縣田尾鄉
    某處之車內，將甲基安非他命置於玻璃管內，以點火燒烤吸
    食其煙霧之方式，施用甲基安非他命1 次。嗣因另案通緝，
    於97年8 月2 日中午12時20分許，在彰化縣田尾鄉○○路○
    段397 號前為警緝獲逮捕，於執行附帶搜索時，在其駕駛之
    自用小客車內扣得如附表所示其所有供其施用剩餘之海洛因
    1 包，並採集其尿液送驗，結果呈甲基安非他命、嗎啡陽性
    反應，查悉上情。
二、案經彰化縣警察局北斗分局報告及臺灣彰化地方法院檢察署
    檢察官自動檢舉簽分偵查起訴。
    理  由
一、本件被告甲○○所涉為死刑、無期徒刑、最輕本刑為3 年以
    上有期徒刑或高等法院管轄第一審案件以外之罪，並於本院
    行準備程序時就被訴事實為有罪之陳述，本院合議庭依刑事
    訴訟法第273 條之1 第1 項規定，裁定改由受命法官獨任行
    簡式審判程序，先予敘明。
二、按毒品危害防制條例就施用毒品者，僅限於「初犯」及「5
    年後再犯」二種情形，始應先經觀察、勒戒或強制戒治程序
    。倘被告於5 年內已再犯，經依法追訴處罰，縱其第3 次（
    或第3 次以上）再度施用毒品之時間，在初犯經觀察、勒戒
    或強制戒治執行完畢釋放5 年以後，已不合於「5 年後再犯
    」之規定，且因已於「5 年內再犯」，顯見其再犯率甚高，
    原實施觀察、勒戒或強制戒治，已無法收其實效，即應依毒
    品危害防制條例第10條處罰（參照最高法院95年度第7 次刑
    事庭會議意旨）。被告前因施用毒品案件，經本院以88年度
    毒聲字第4124號裁定送觀察、勒戒，因評定有繼續施用毒品
    傾向，經檢察官提起公訴並聲請強制戒治，強制戒治部分，
    本院以88年度毒聲字第4526號裁定令入戒治處所施以強制戒
    治，嗣經裁定停止戒治，所餘期間付保護管束，復經裁定撤
    銷停止戒治，於90年7 月29日執行完畢釋放；又於上開強制
    戒治執行完畢釋放後5 年內，因施用毒品案件，經本院以92
    年度訴字第1471號判決處有期徒刑1 年確定等情，有臺灣高
    等法院被告前案紀錄表、在監在押全國紀錄表各1 份在卷可
    資參照，是被告曾於強制戒治執行完畢釋放後，5 年內再犯
    毒品危害防制條例第10條之罪，並經法院判處罪刑確定，復
    為本件施用第一級、第二級毒品之犯行為警查獲，依上開說
    明，自與前揭條例第20條第3 項之規定僅得適用於「5 年後
    再犯」之情形不符，本件公訴人逕行起訴，並無不合。
三、上揭犯罪事實，業據被告於偵訊及本院審理時坦承不諱（見
    97年度毒偵字第3266號卷第5 、31頁、97年度毒偵字第3657
    號卷第3 頁、本院97年10月8 日準備程序及審判筆錄），而
    被告為警所採集之尿液，經檢驗呈安非他命、甲基安非他命
    、可待因及嗎啡陽性反應，有彰化縣警察局北斗分局委託檢
    驗尿液代號與真實姓名對照認證單（97年度毒偵字第3266號
    卷第17頁）、詮昕科技股份有限公司濫用藥物尿液檢驗報告
    （同上偵卷第38頁）各1 紙在卷可稽，並有現場照片2 張（
    同上偵卷第18頁）、行政院衛生署草屯療養院97年8 月25日
    草療鑑字第0970007474號鑑定書1 份（同上偵卷第40頁）附
    卷為憑，及如附表所示毒品扣案可證，足認被告上開自白與
    事實相符。綜上，本件事證明確，被告犯行洵堪認定，應依
    法論科。
四、按海洛因、甲基安非他命分別為毒品危害防制條例第2 條第
    2 項第1 款、第2 款所規定之第一級毒品、第二級毒品，被
    告施用海洛因之行為，核係犯毒品危害防制條例第10條第1
    項施用第一級毒品罪；施用甲基安非他命之行為，則係犯同
    條第2 項施用第二級毒品罪。被告為供施用而持有各該級毒
    品之低度行為，應各為施用之高度行為所吸收，均不另論罪
    。被告所犯上開2 罪，犯意有別，行為互殊，應予分論併罰
    。被告前因施用毒品案件，經本院以88年度訴字第737 號判
    決處有期徒刑8 月、3 月，定應執行刑為有期徒刑10月確定
    ；另因施用毒品、偽造文書案件，經本院分別以89年度訴字
    第1070號、90年度訴字第458 號判決處有期徒刑9 月、5 月
    、6 月，另合併定應執行刑為有期徒刑1 年5 月確定；上開
    3 案經送監執行，於91年12月9 日縮短刑期假釋出監；又於
    上開假釋期間，因竊盜案件，經臺灣雲林地方法院以92年度
    簡上字第73號判決處有期徒刑10月確定，並因施用毒品案件
    ，經本院以92年度訴字第1471號判決處有期徒刑1 年確定，
    上開2 案另合併定應執行刑為1 年8 月確定；其上開假釋旋
    遭撤銷，入監執行殘刑9 月12日，並與上開2 案接續執行，
    於95年4 月30日因縮短刑期期滿執行完畢，有臺灣高等法院
    被告前案紀錄表可稽，被告於有期徒刑執行完畢後5 年內又
    故意再犯本案2 罪，為累犯，應依刑法第47條第1 項規定，
    各加重其刑。爰審酌被告曾因施用毒品經送觀察、勒戒及強
    制戒治，仍未知警惕，又再犯本案之罪，足見其雖經觀察、
    勒戒及強制戒治等治療程序，仍未徹底戒除惡習遠離毒害，
    顯未能善體國家設置觀察、勒戒及戒治機構，協助毒品施用
    者戒除毒害之良法美意，惟施用毒品本質上係戕害自身健康
    之行為，尚未嚴重破壞社會秩序或侵害他人權益，暨其犯罪
    之動機、目的、所生危害及犯罪後坦承犯行態度良好等一切
    情狀，分別量處如主文所示之刑，並定其應執行刑，以示懲
    儆。扣案如附表所示白色粉末1 包為第一級毒品海洛因，應
    依毒品危害防制條例第18條第1 項前段沒收銷燬。又盛裝上
    述扣案海洛因毒品之空包裝袋，因一般係以傾倒之方式，將
    包裝袋內之毒品海洛因倒出而與包裝袋分離而稱重，必要時
    ，輔以刮杓刮取袋內粉末，然無論依何種方式分離，包裝袋
    內均有極微量之毒品海洛因殘留，業經法務部調查局93年3
    月19日調科壹字第0930011306 0號函釋在案，足認前揭空包
    裝袋內均含極微量海洛因殘留而無法析離，亦應整體視為查
    獲之毒品海洛因，併依毒品危害防制條例第18條第1 項前段
    規定，宣告沒收銷燬如主文所示。
據上論斷，應依刑事訴訟法第273 條之1 第1 項、第299 條第1
項前段，毒品危害防制條例第10條第1 項、第2 項、第18條第1
項前段，刑法第11條、第47條第1 項、第51條第5 款，判決如主
文。
本案經檢察官蔡曉崙到庭執行職務。
中    華    民    國    97    年    10    月    22    日
                  刑事第三庭  法  官  楊舒嵐
以上正本證明與原本無異。
如不服本判決，應於判決送達後10日內，向本院提出上訴書狀，
上訴書狀應「敘述具體上訴理由」，並按他造當事人之人數附繕
本。「切勿逕送上級法院」。
中    華    民    國    97    年    10    月    23    日
                              書記官  張木松
附表：第一級毒品海洛因壹包（驗餘淨重零點零伍肆公克）。
附錄論罪科刑法條：
毒品危害防制條例第10條
施用第一級毒品者，處 6 月以上 5 年以下有期徒刑。
施用第二級毒品者，處 3 年以下有期徒刑。


司法院資訊處製作；財團法人民間司法改革基金會備份。
